臺灣高等法院民事裁定
111年度抗字第982號
抗  告  人  桃園市政府
法定代理人  鄭文燦    
代  理  人  王思穎    

上列抗告人聲請選任選任特別代理人事件，對於中華民國111年6
月20日臺灣桃園地方法院111年度聲字第20號所為裁定提起抗告
，本院裁定如下： 
    主  文
原裁定廢棄。
選任陳靜航於抗告人辦理發放桃園市○○區○○段○○○段
○○○○○地號土地補償費提存事件時，為土地所有人「五谷神」之
特別代理人。
聲請及抗告程序費用由抗告人負擔。
    理  由
一、按台灣民間之神明會，在實體法上非獨立之權利義務主體，
    即無權利能力。又神明會之會產，實務上仍認其為全體會員
    公同共有，遇有無從選任管理人之特殊情形者，即會員資料
    均無從查考者，經相當確實之調查後，仍無法得知神明會之
    會員即會產之公同共有人時，提存機關應可參照非訟事件法
    第11條準用民事訴訟法第51條之規定，聲請法院選任適當之
    人為該神明會之特別代理人，再以之為神明會代表人辦理提
    存（司法院83年2月25日秘台廳民三字第00471號函參照）
    。
二、本件聲請及抗告意旨略以：抗告人為辦理「桃園都會區大眾
    捷運系統航空城捷運線（綠線）建設計畫」(下稱系爭工程)
    ，因系爭工程穿越桃園市○○區○○段○○○段00000地號土地（下
    稱系爭土地）之下，欲提存補償費新臺幣（下同）201萬200
    元予系爭土地所有人「五谷神」，惟「五谷神」之管理人所
    在不明，無從查考，為此依非訟事件法第11條準用民事訴訟
    法第51條規定，聲請選任為「五谷神」之特別代理人，以利
    辦理提存。惟原法院駁回抗告人之聲請，抗告人為此提起抗
    告，聲明求為廢棄原裁定等語。
三、經查系爭土地於民國36年5月21日登記所有人為「五谷神」
    ，管理人為林坤成、林洐（見原法院卷第46至53頁）。抗告
    人因系爭工程穿越系爭土地之下，欲給付土地補償費予「五
    谷神」（見原法院卷第6頁），惟桃園市政府社會局查無以
    「五谷神」為名稱之立案人民團體（見原法院卷第10頁），
    桃園市政府民政局（下稱民政局）亦查無以「五谷神」為名
    稱設立之神明會（見原法院卷第12頁）。則抗告人依非訟事
    件法第11條準用民事訴訟法第51條第1項規定，聲請法院為
    「五谷神」選任特別代理人，應屬有據。從而本院審酌神明
    會之管理為民政局之執掌，並徵詢抗告人與民政局之意見（
    見本院卷第81至88頁），認為由民政局調查「五谷神」之管
    理人及會員，應屬適當，爰選任民政局局長陳靜航為本件特
    別代理人。原裁定駁回抗告人之聲請，尚有未合。抗告意旨
    指摘原裁定不當，求予廢棄，為有理由。
四、據上論結，本件抗告為有理由，爰裁定如主文。　　　　
中　　華　　民　　國　　111 　年　　9　　月　  23 　　日
                  民事第二庭   
                      審判長法  官  陳容正
                            法  官  劉素如
                            法  官  邱  琦
正本係照原本作成。
不得再抗告。
中　　華　　民　　國　　111 　年　　9 　　月　　23　　日
 　　　　　　　　　　　　 
　　　　　　　　　　　　　  書記官  廖月女